臺灣臺南地方法院民事判決
110年度再易字第18號
再審原告    邱士哲  
再審被告    周政興  
上列當事人間請求再審之訴事件，再審原告對於本院民國110年2
月24日109年度簡上字第217號確定判決提起再審之訴，本院判決
如下：
    主  文
再審之訴駁回。
再審訴訟費用新臺幣壹仟伍佰元由再審原告負擔。
    理  由
一、再審意旨略以：
  ㈠109年度簡上字第217號確定判決（下稱原確定判決）有如下
    之再審事由，爰依民事訴訟法第496條第1項第1、2款及第49
    7條規定，提起再審：
  1.適用法規顯有錯誤：
　　⑴反應時間應包含觸發、感知、判斷、煞車，開始煞車即為
      反應時間之終止時點。參考美國北佛羅里達州大學警察科
      技管理學院文獻，反應時間計算是從看到障礙物到接觸煞
      車為止，然原確定判決以再審被告煞車燈亮起開始到碰撞
      結束，計算反應時間，卻未說明計算方式之依據，依再審
      原告之行車紀錄畫面，18:59:27時速為104km/h(感知），
      18:59:28時速為101km/h(判斷並鬆開油門），18:59:29時
      速為93km/h(煞車），故反應時間為2秒，並非7.167秒，
      之後，再審被告突然靜止，再審原告的反應時間不到1秒
      ，7.167秒實質意義為再審被告可注意前方車況之時間。
      原確定判決將「發現車況異常之反應時間」及「再審被告
      肇事後靜止之反應時間」混為一談，違反民事訴訟法第22
      2條第3、4項規定。
　　⑵原確定判決引用證人證述卻未判斷真偽，亦未判斷證人說
      詞及計算方式是否和文獻内容相符，許多國道上未發生事
      故之車輛，僅因速度及二車間距離即被判定違規，故未保
      持安全距離就有過失，原確定判決卻認定訴外人江靜萱僅
      有可歸責性，而未有過失，均違反民事訴訟法第222條第3
      項規定。
　　⑶江靜萱於行政處罰有可議之處，與初判表、筆錄、台南市
      車輛行車事故鑑定、覆議等相關文件記載不符，原確定判
      決引用上開文書內容，卻未敘明引用之原因，違反民事訴
      訟法第222條第3、4項規定。
  2.就足影響於判決之重要證物，漏未斟酌：
　　證人劉安展僅證述煞車痕不是再審被告車輛的痕跡，並未提
    及再審被告無驟停之現象，原確定判決僅依證人劉安展證述
    ，即認定煞車痕不是再審被告車輛之煞車痕跡，並未查明再
    審被告是否有驟停一事。由第一輛車之車尾受損情形，可得
    知當時車速與再審原告差異不大。關於再審被告驟停一事，
    亦可從再審原告於一審提出之答辯狀提到「原告於109年3月
    25日與被告聯繫希望被告能進行賠償，並承認其緊急剎車驟
    停行為，原告願自行承坦三成金額，並希望被告負擔七成金
    額，但相關肇事責任未釐清之下，被告請原告直接提告」。
    原確定判決漏未斟酌相關情事而排除再審被告之過失。
  3.判決理由與主文顯有矛盾：
　　⑴原確定判決以再審原告未保持安全距離認定再審被告無過
      失，然判決應認定當事人「有無過失」，而非認定再審原
      告有過失，等於再審被告無過失，原確定判決之理由與主
      文顯有矛盾。
　　⑵再審被告煞車燈亮起至發生碰撞共7.167秒，原確定判決認
      定7.167秒為再審原告之反應時間，計算方式錯誤，故判
      定理由與主文顯有矛盾。
　　⑶原確定判決認定之7.167秒反應時間，為再審被告可注意前
      方車況之時間，考量各車車型，再審被告對於前方車況有
      更佳視覺，可緩慢減速，然再審被告未注意前方狀況撞上
      江靜萱駕駛之汽車，未給再審原告足夠反應時間，再審被
      告應有過失，原確定判決判決理由與主文顯有矛盾。
　　⑷再審原告並非以未保持安全距離一事而逃避責任，再審被
      告有7.167秒反應時間，卻未按下雙黃燈示警，應有過失
      ，判決理由與主文顯有矛盾。
　　⑸原確定判決認定反應時間以2.5秒計算，然原確定判決對於
      反應時間之計算及不同情況之分析錯誤，再審原告對於前
      車異常情況，再審原告2秒已有反應，但對於再審被告肇
      事驟停僅1秒可反應，並無充足反應時間，故判決理由與
      主文顯有矛盾。
　　⑹以江靜萱煞車之情況，再審被告之反應時間僅約2秒，故江
      靜萱亦有過失，但判決卻認定江靜萱僅有是否應受行政處
      罰之問題，無過失，判決理由與主文顯有矛盾。
　　⑺原確定判決第10頁第2行：「應以放慢車速之方式爭取云云
      」，法官明白減速不能驟然減速之道理，再審原告由18:5
      9:28開始已減慢車速，但原確定判決卻將肇事責任完全歸
      究於再審原告，認定再審被告無過失，實則再審被告應對
      自己之駕駛行為負責，故判決理由與主文顯有矛盾。
　　⑻再審原告未曾主張前車煞停後車才需採取反應，本件係再
      審被告於發生事故後停止，未給予再審原告足夠反應時間
      。審判長若有疑問，應於依民事訴訟法第199條規定問再
      審原告，法官未詢問清楚，寫出與事實不符之自由心證，
      故判決理由與主文顯有矛盾。
　　⑼江靜萱於是否應受行政處罰部分有可議之處，初判表、筆
      錄、台南市車輛行車事故鑑定等相關文件記載與事實有出
      入，原確定判決不應以判斷結果相同而認定沒有錯誤，故
      判決理由與主文顯有矛盾。
　　⑽法院應調查相關文書之證據力是否充足，才能據以認定事
      實。然，徐姓員警於製作筆錄後發現事實與筆錄不符，未
      請周姓車主重新製作筆錄，亦未於筆錄中說明清楚，僅於
      筆錄上寫下2058告知更改。初步分析研判表未記載江姓車
      主未保持安全距離一事，洪姓證人無科學證據，即認定再
      審被告未保持安全距離，且其於109年12月21日開庭時認
      為江姓車主就算有違規事實，但未與前車碰撞就可免責之
      證詞有誤，故初步分析研判表、筆錄均無證據力。洪姓員
      警製作初判表，未發現江姓車主未保持安全距離一事，無
      證據即認定周姓車主未保持安全距離，顯見初步分析研判
      可能肇事原因之欄位未認真稽查，上開2國道員警未認真
      執行。
　　⑾鑑定意見認為「6875-KQ小客車車頭受傷」，無車尾受損部
      份，及認定江靜萱、再審被告無肇事因素等情，然江靜萱
      未保持安全距離，再審被告有7.167秒可注意前方車況並
      按下雙黃燈示警卻無作為，鑑定意見未考量上開違規及過
      失情形。
　　⑿劉姓證人於109年12月21日開庭對反應時間之論述及提交反
      應時間計算資料有誤，並將不同實驗之方式認定為秒數不
      同，其鑑定觀念離譜。另劉姓證人明知江姓車主未保持安
      全距離也認定無肇責，顯見覆議結果無證據力。
  4.再審被告疏未注意前方車況又急煞驟停釀禍應有過失等語。
  ㈡並聲明：
    1.再審被告應為其不當駕駛行為負責起相關肇事責任。
    2.損害賠償及第一、二審訴訟費由雙方過失比例負擔訴訟費
      。
二、再審被告並未提出書狀作任何聲明或陳述。　
三、得心證之理由
　㈠關於再審原告主張原確定判決有民事訴訟法第496條第1項第1
    、2款事由部分:
　⑴按民事訴訟法第496條第1項第1款所謂適用法規顯有錯誤，係
    指確定判決所適用之法規顯然不合於法律規定，或與司法院
    現尚有效及大法官會議之解釋，或最高法院尚有效之判例顯
    有違反，或消極的不適用法規顯然影響裁判者而言，並不包
    括判決理由不備、理由矛盾、取捨證據失當、調查證據欠週
    、漏未斟酌證據、認定事實錯誤及在學說上諸說併存致發生
    法律上見解歧異等情形在內（最高法院104年度台上字第141
    3號民事裁定意旨參照）。又按民事訴訟法第496條第1項第2
    款所謂判決理由與主文顯有矛盾，係指判決依據當事人主張
    之事實，認定其請求或對造抗辯為有理由或無理由，而於主
    文為相反之諭示，且其矛盾為顯然者而言（最高法院80年台
    再字第130號民事判決意旨參照）。另事實審法院認定事實
    之職權，或法律審法院就該法律規定事項所表示之法律上之
    意見，並無適用法規顯有錯誤可言。復按再審之訴顯無再審
    理由者，法院得不經言詞辯論，逕以判決駁回，民事訴訟法
    第502條第2項定有明文。所謂顯無再審理由，係指針對再審
    原告所主張之再審原因，無須另經調查辯論，即可判定其不
    足以動搖原確定判決所為判斷結果而言。
　⑵經查，原確定判決依再審原告駕駛車輛裝設之行車紀錄器影
    片截圖畫面，研判系爭交通事故發生前，再審原告行車速度
    約每小時101公里，而依其行駛路線右側車道線(白虛線)數
    量及間距，推論再審原告駕駛車輛距離同向前車即再審被告
    駕駛之車輛約40公尺處，此時再審被告已亮起煞車燈，再審
    原告本應注意前方車輛已在煞車減速，並與該車保持隨時可
    以煞停之距離，然依當時再審原告之車速與前車間之距離，
    已不符合高速公路及快速公路交通管制規則第6條第1項第1
    款所規定之行車安全距離(依前開規定，車速達每小時101公
    里，應與前車保持50.5公尺之行車安全距離)。其後，再審
    被告駕駛之前車煞車燈持續亮起，再審原告雖逐漸減速，惟
    兩車間安全距離不足，再審原告駕駛車輛最終自後追撞再審
    被告駕駛之車輛車尾時，再審原告車速仍為每小時71公里，
    故認定系爭交通事故發生前，再審原告並未依高速公路交通
    管制規則第6條第1項第1款規定減速以保持兩車足夠之行車
    安全距離。再者，再審被告駕駛車輛由開始煞車至停止經過
    約7.167秒，且持續顯示煞車燈對在後之再審原告為警示，
    是縱使依再審原告主張美國研究結果，駕駛人合理反應時間
    為2.5秒為計算基準，加計鑑定人劉安展依運動學計算再審
    原告當時駕車每小時101公里之車速，需要之煞停時間3.817
    秒，合計為6.317秒，仍小於上開7.167秒之警示時間，益徵
    再審原告有充足之時間反應煞停，並無反應時間不足之問題
    。又承前所述，再審被告係持續煞車減速至停止，並非緊急
    煞車驟停，雖再審原告亦有減速，但減速之幅度小於再審被
    告，肇致兩車發生碰撞，再審被告就系爭交通事故發生並無
    過失，業經原確定判決理由詳為說明，再審原告指摘原確定
    判決有違民事訴訟法第222條第3、4項規定云云，洵無可取
    。
　⑶至於，系爭交通事故發生前，再審被告先與其前車訴外人江
    靜萱發生碰撞(下稱前另一事故)部分，因原確定判決應審究
    重點為，兩造就系爭交通事故之發生有無過失，及江靜萱駕
    駛行為及前另一事故與系爭交通事故有無影響，而原確定判
    決就上開爭點，亦於判決理由敘明，前另一事故係因再審被
    告疏未注意車前狀況所致，系爭交通事故則係因再審原告疏
    未注意車前狀況，且未保持安全距離所致，故江靜萱駕駛行
    為與系爭交通事故之發生無關，且江靜萱就系爭交通事故及
    前另一事故發生，均無過失可言，江靜萱是否應另受行政處
    罰自與本案無涉，再審原告指摘原確定判決未就此說明，有
    違民事訴訟法第222條第3、4項規定云云，顯屬無據，並非
    可採。
　⑷基上，原確定判決已於事實及理由欄，就兩造所爭執之再審
    被告就系爭交通事故有無過失責任之認定、與應證事實之關
    聯及取捨之依據如何，於判決敘述認定前揭事實所得心證之
    理由，且依其所認定之事實，經核並無就民事訴訟法第222
    條規定適用顯然有誤之情形，而再審原告另指摘原確定判決
    認定事實有誤云云，核屬原確定判決取捨證據、認定事實之
    職權行使範圍，依上開說明，與民事訴訟法第496條第1項第
    1款適用法規顯有錯誤之再審事由，並不相符。又綜觀原確
    定判決理由之說明與其主文 諭知內容，並無矛盾之情形。
    從而，再審原告主張原確定判決有民事訴訟法第496 條第1
    項第1、2 款之再審事由，均屬無據，並無可採。
　㈡關於再審原告主張原確定判決有民事訴訟法第497條事由部分
    :　
　⑴次按不得上訴於第三審法院之事件，其經第二審確定之判決
    ，就足影響於判決之重要證物，漏未斟酌者，得以再審之訴
    對之聲明不服，民事訴訟法第497條固有明定。惟所謂就足
    以影響於判決之重要證物漏未斟酌之情形，以就足影響於判
    決之重要證物，漏未斟酌為限，若原確定判決對於該項證物
    ，認係不必要或有不足採信之情形，或該證物無關重要，縱
    經斟酌亦與確定判決無影響者，仍不得據為再審之理由。
　⑵再審原告固主張其於原審曾具狀表示，再審被告於訴訟前，
    曾向其表示系爭交通事故發生時驟停，願自行承擔三成款項
    ，惟為再審原告所拒，原確定判決有漏未斟酌此情事云云。
    惟查，再審被告於原審審理期間，就系爭交通事故發生 未
    曾自認與有過失，縱起訴前，兩造為促成訴訟外和解，在協
    議過程所為之讓步，於最終雙方未能達成合意時，各自所為
    之讓步，並不足以拘束兩造於訴訟中所為之主張與抗辯，此
    可參見民事訴訟法第422條規定調解中之陳述或讓步不得為
    裁判基礎之意旨即明。是以，原確定判決認再審原告於原審
    所為上開主張，係屬不必要或無關重要之情形，而未予斟酌
    ，揆諸前開說明，自與影響判決之重要證物漏未斟酌之構成
    要件不符，故再審原告主張原確定判決有民事訴訟法第497
    條規定之再審事由云云，核屬無據。 
四、綜上，再審原告雖主張原確定判決有適用法規顯有錯誤、判
    決理由與主文顯有矛盾，及就足影響於判決之重要證據漏未
    斟酌之再審事由，然依前開所述，再審原告之主張與民事訴
    訟法第436條之7、第496條第1項第1、2款、第497條之規定
    ，均有未合。從而，再審原告提起本件再審之訴，並指摘原
    確定判決不當，求予廢棄改判云云，顯無理由，爰依同法第
    502條第2項規定，不經言詞辯論，逕予判決駁回。
五、據上論結，本件再審原告之訴為顯無理由，依民事訴訟法第
    502條第2項、第78條，判決如主文。　
中　　華　　民　　國　　110 　年　　7 　　月　　19　　日
                民事第三庭審判長法  官  黃聖涵
                                法  官  童來好
                                法  官  田幸艷
以上正本證明與原本無異。
本判決不得上訴。
中　　華　　民　　國　　110 　年　　7 　　月　　21　　日
                                書記官  駱映庭